臺灣臺北地方法院民事判決　九十一年度重訴字第一八四八號
　　原　　　告　甲○○
右當事人間請求損害賠償事件，原告提起刑事附帶民事訴訟，經本院刑事庭裁定移送
前來（九十一年度重附民字第二三號），本院判決如左：
    主   　 文
被告應給付原告新台幣壹拾萬元，及自民國九十一年四月二日起至清償日止，按年息
百分之五計算之利息。
原告其餘之訴駁回。
訴訟費用由被告負擔百分之二，餘由原告負擔。
本判決原告勝訴部分於原告以新台幣萬肆仟元，為被告供擔保後，得假執行。
原告其餘假執行之聲請駁回。
    事    　實
甲、原告方面：
  一、聲明：
    (一)被告應給付原告新台幣（下同）六百萬元，及自起訴狀繕本送達之翌日起至清
      償日止，按年息百分之五計算之利息。
    (二)原告願供擔保，請准宣告假執行。
  二、陳述：被告於民國九十年七月二十四日上午九時許，在台北市○○區○○街一
      八五號之台北市政府警察局大安分局臥龍街派出所（以下簡稱臥龍街派出所）
      內，因與原告對於原告之機車椅墊為何人所割破產生言語爭執，竟在臥龍街派
      出所值班員警范光鉅及另二名員警暨原告之友人巫糧等特定多數人在場得以共
      見共聞之公然狀態下，以「妳在外面有野男人，不要以為我不知道。」等語侮
      辱原告，使原告名譽受損，原告在精神上受之痛苦，實不可言諭，為此依民法
      第一百九十五條第一項規定，請求被告給付非財產上之損害賠償即精神慰藉金
      六百萬元。
  三、證據：提出臺灣臺北地方法院檢察署九十年度偵字第一九四三二號聲請簡易判
      決處刑書、原告全戶戶籍謄本各一件，並援用本院九十一年度易字第三八八號
      刑事案件證據資料。
乙、被告方面：
  一、聲明：請求駁回原告之訴。
  二、陳述：被告否認曾對原告說「妳在外面有野男人，不要以為我不知道。」等語
      。
  三、證據：提出被告全戶戶口名簿影本一件。
丙、本院依職權調取臺灣臺北地方法院檢察署九十年度偵字第一九四三二號偵查卷宗
    、本院九十一年度易字第三八八號刑事卷宗，並向財政部台北市國稅局大安稽徵
    所及財政部財稅資料中心函調兩造九十年度各類所得資料清單、財產總歸戶資料
    。
    理　　　由
一、按訴狀送達後，原告不得將原訴變更或追加他訴，但擴張或減縮應受判決事項之
    聲明者，不在此限，民事訴訟法第二百五十五條第一項第三款定有明文。查本件
    原告於九十一年三月二十五日提起刑事附帶民事訴訟時，其應受判決事項之聲明
    為：「被告應給付原告七百五十萬元，及自起訴狀繕本送達之翌日起至清償日止
    ，按年息百分之五計算之利息。」，嗣於九十一年六月十日當場陳明其應受判決
    事項之聲明為：「被告應給付原告六百萬元，及自起訴狀繕本送達之翌日起至清
    償日止，按年息百分之五計算之利息。」，顯將原訴變更，惟屬應受判決事項聲
    明之減縮，揆諸前揭規定，本院認應准許之。
二、原告主張被告於九十年七月二十四日上午九時許，在臥龍街派出所內，因與原告
    對於原告之機車椅墊為何人所割破產生言語爭執，竟在臥龍街派出所值班員警范
    光鉅及另二名員警暨原告之友人巫糧等特定多數人在場得以共見共聞之公然狀態
    下，以「妳在外面有野男人，不要以為我不知道。」等語侮辱原告之事實，雖為
    被告所否認，然被告確實於前述時地對原告口出前開言語等情，業據證人即當時
    在場聽聞之臥龍街派出所員范光鉅於另案刑事訴訟程序偵查中及審理時結證屬實
    （見臺灣臺北地方法院檢察署九十年度偵字第一九四三二號偵查卷宗第二十八頁
    反面、本院九十一年度易字第三八八號刑事卷宗第八十六頁至八十九頁），被告
    並因公然侮辱罪名經本院判處拘役二十日確定且執行完畢，復經本院依職權調取
    前揭案卷核閱無訛，被告空言否認顯不足採，應認原告之主張為真實。
三、按不法侵害他人之身體、健康、名譽、自由、信用、隱私、貞操，或不法侵害其
    他人格法益而情節重大者，被害人雖非財產上之損害，亦得請求賠償相當之金額
    ，民法第一百九十五條第一項定有明文。被告於前述時地公然對原告口出前開言
    語侮辱，既如前述，已不法侵害原告之名譽，原告主張其因被告之侵害行為，致
    精神上受有不可言諭之痛苦，請求被告賠償其非財產上之損害，揆諸前揭規定，
    即屬有據。本院斟酌原告為四十七歲之中年單身女子，國小畢業，除平日幫人賣
    衣服賺佣金每月平均收入一萬餘元外，尚有不動產、利息所得及股利投資，被告
    則為五十五歲之中年女子，國小肄業，平日幫人打掃每月平均收入一萬元，名下
    並無其他財產，有兩造所提出戶籍謄本、戶口名簿影本各一件及財政部財稅資料
    中心九十一年十月十七日資五字第九一一八二一四六號函、財政部台北市國稅局
    大安稽徵所九十一年十月十七日財北國稅大安徵字第○九一○○二二三五六號函
    在卷可按，及本件被告在臥龍街派出所內前揭言語對原告名譽所造成之損害程度
    等一切情狀，認原告請求精神慰藉金六百萬元，尚屬過高，應予核減為一十萬元
    為適當。
四、次按負損害賠償責任者，除法律另有規定或契約另有訂定外，應回復他方損害發
    生前之原狀；因回復原狀而應給付金錢者，自損害發生時起，加給利息，民法第
    二百十三條第一項、第二項分別定有明文。從而，原告依民法第一百九十五條第
    一項之規定，請求被告賠償原告精神慰藉金一十萬元、及自起訴狀繕本送達之翌
    日即九十一年四月二日起至清償日止，按年息百分之五計算之利息，即無不合，
    應予准許。至其逾此範圍之請求，為無理由，應予駁回。
五、原告陳明願供擔保，聲請宣告假執行，就其勝訴部分，核無不合，爰酌定相當擔
    保金額准許之；至其敗訴部分，其假執行之聲請即失所附麗，應併予駁回。
六、據上論結，原告之訴為一部有理由，一部無理由，依民事訴訟法第七十九條但書
    、第三百九十條第二項，判決如主文。
中　　　華　　　民　　　國　　九十一　　年　　　十一　　月　　　十八　　日
                                  民事第一庭法      官　陳盈如
右為正本係照原本作成
如對本判決上訴，須於判決送達後廿日內向本院提出上訴狀
中　　　華　　　民　　　國　　九十一　　年　　　十一　　月　　　十八　　日
                                            法院書記官　高秋芬
